臺灣新竹地方法院民事小額判決  
111年度竹小字第375號
原      告  明台產物保險股份有限公司

法定代理人  松延洋介
訴訟代理人  王一如  


被      告  謝佑生  

上列當事人間損害賠償(交通)事件，本院於民國111年8月3日辯
論終結，判決如下：
    主  文
被告應給付原告新臺幣壹萬柒仟肆佰貳拾壹元，及自民國一一一
年五月二十一日起至清償日止，按週年利率百分之五計算之利息
。
原告其餘之訴駁回。
訴訟費用新臺幣壹仟元由被告負擔。
本判決原告勝訴部分得假執行。
    事實及理由
壹、程序方面：
    按當事人法定代理人代理權消滅者，訴訟程序在有法定代理
    人承受其訴訟以前當然停止；第168 條至第172 條及前條所
    訂之承受訴訟人，於得為承受時，應即為承受之聲明；聲明
    承受訴訟，應提出書狀於受訴法院，由法院送達於他造，民
    事訴訟法第170條、第175條第1項、第176 條分別定有明文
    。經查，原告法定代理人原為長瀨耕一，於本件審理時變更
    為甲○○○，有原告所提股份有限公司變更登記表可參（見本
    院卷第99頁），並具狀聲明承受訴訟（見本院卷第97頁），
    經核與前揭法條規定相符，應予准許。
貳、實體方面：
一、原告主張：被告於民國109年4月21日13時52分許，騎乘車牌
    號碼000-0000號普通重型機車（下稱肇事機車），行經新竹
    市東區園區三路與研新一路口時，因未依規定左轉彎而撞擊
    原告承保訴外人黃宇珍所有、駕駛車牌號碼000-0000號自用
    小客車（下稱系爭車輛），致系爭車輛受有損害。系爭車輛
    修復費用扣除零件折舊後為17,422元，被告自應就此負損害
    賠償責任。原告已依保險契約理賠，乃依據保險法第53條第
    1 項、民法第184 條第1 項前段、第191 條之2 規定提起本
    件訴訟。並聲明：被告應給付原告17,422元，及自起訴狀繕
    本送達翌日起至清償日止，按週年利率5%計算之利息。
二、被告則以：伊對於本件車禍有過失，原告無過失無意見，然
    就系爭車輛車損部分，認為應僅有前保險桿部分係伊所造成
    ，有部分車損非伊造成，如車門及燈，因被告機車受損部位
    係在車牌，左轉不會撞擊系爭車輛車門等語置辯。並聲明：
    原告之訴駁回。
三、得心證之理由：
　㈠原告主張主張之上開事實，除被告應賠付之金額外，業據其
    提出與所述相符之道路交通事故當事人登記聯單、道路交通
    事故現場圖、道路交通事故初步分析研判表、汽車險賠款同
    意書、系爭車輛行車執照、車損照片、估價單及電子發票票
    等件影本為證（見本院卷第15至41頁），並經本院依職權調
    取本件道路交通事故調查卷宗，核閱其內之道路交通事故現
    場圖、A3類道路交通事故調查紀錄表、道路交通事故初步分
    析研判表、道路交通事故照片黏貼紀錄表等件無誤（見本院
    卷第47至65頁），且為被告所不爭執，自堪認原告主張上開
    部分事實為真實。
　㈡按汽車（包含機車）行駛至交岔路口左轉彎時，應距交岔路
    口30公尺前顯示方向燈或手勢，換入內側車道或左轉車道，
    行至交岔路口中心處左轉，並不得占用來車道搶先左轉。轉
    彎車應讓直行車先行。道路交通安全規則第102 條第1 項第
    5、7款定有明文。上開規範屬機車駕駛人於騎乘機車時應負
    之注意義務。經查，被告於上開時、地騎乘肇事機車上路，
    本應注意上開規定，且依當時情形並無不能注意之情事，然
    被告騎乘肇事機車自外側車道行至設有行車管制號誌之交岔
    路口欲左轉時，竟疏未注意左方內側車道直行來車讓其先行
    即貿然左轉，致肇事機車左後車尾與黃宇珍駕駛之直行車輛
    （即系爭車輛）右前側車身發生碰撞，造成系爭車輛受損，
    則被告之駕駛行為顯有過失，故被告過失駕駛行為應堪認定
    。又被告之過失駕駛行為與原告承保之系爭車輛受有損害間
    亦具相當因果關係，被告自應就其過失不法侵權行為所致原
    告承保系爭車輛之損害，負賠償責任。
　㈢次按因故意或過失，不法侵害他人之權利者，負損害賠償責
    任；汽車、機車或其他非依軌道行駛之動力車輛，在使用中
    加損害於他人者，駕駛人應賠償因此所生之損害；不法毀損
    他人之物者，被害人得請求賠償其物因毀損所減少之價額；
    被保險人因保險人應負保險責任之損失發生，而對於第三人
    有損失賠償請求權者，保險人得於給付賠償金額後，代位行
    使被保險人對於第三人之請求權。民法第184 條第1 項前段
    、第191 條之2 前段、第196 條、保險法第53條第1 項分別
    定有明文。又按物被毀損時，被害人除得依民法第196 條請
    求賠償外，並不排除民法第213 條至第215 條之適用。依民
    法第196 條請求賠償物被毀損所減少之價額，得以修復費用
    為估定之標準，但以必要者為限（例如︰修理零件以新品換
    舊品，應予折舊），此有最高法院77年度第9 次民事庭會議
    決議可資參照。又參之營利事業所得稅查核準則第95條第6
    款規定，固定資產提列折舊採用定率遞減法者，以1 年為計
    算單位，其使用期間未滿1 年者，按實際使用之月數相當於
    全年之比例計算之，不滿1 月者，以月計。再依行政院公布
    之固定資產耐用年數表及固定資產折舊率表，系爭車輛為自
    用小客車，依固定資產耐用年數表第二類第三項規範，耐用
    年數為5 年，再依固定資產折舊率表之定率遞減法，每年折
    舊率為1000分之369 ，但其最後1 年之折舊額，加歷年折舊
    累計額，總和不得超過該資產成本原額10分之9 。從而，系
    爭車輛修復費用之零件3,520元部分，應以扣除折舊後費用
    為限。查系爭車輛受損後，經送車廠估修結果，其必要之修
    復費用為20,166元（其中含鈑金及拆裝費用6,205元、烤漆
    費用10,441元、零件費用3,520元），業據原告提出估價單
    影本在卷可參（見本院卷第29至37頁），被告雖辯稱認為應
    僅有前保險桿部分係伊所造成，有部分車損非伊造成，如車
    門及燈，因被告機車受損部位係在車牌，左轉不會撞擊系爭
    車輛車門云云，然據被告於警詢陳稱：第一次撞擊點位置左
    後車尾等語；系爭車輛駕駛人黃宇珍則於警詢時陳述：我駕
    駛AUC-2721自小客東向西園區三路內側停等紅燈，待轉號誌
    轉為路燈後，便起駛直行，而起駛沒多久，被告所駕ENL-13
    07號普重機突然由所右側出現左轉，並碰撞到我右前側車身
    ，第一次撞擊點位置右前車身等語，以上有A3類道路交通事
    故調查紀錄表2份在卷可稽（見本院卷第53至59頁）。又觀
    諸警方檢送事故後之兩造車損照片（見本院卷第61頁）可知
    ，撞擊點應在肇事機車左後車尾、系爭車輛右前車身，而系
    爭車輛係於右前側保險桿、葉子板受有刮擦痕之損傷，復參
    以原告所提系爭車輛之受損照片，系爭車輛右前車門亦受有
    擦撞痕跡（見本院卷第23頁），上開車體遺留之擦痕之位置
    、高度相當，足認系爭車輛右前車身之擦傷，確實係遭肇事
    機車擦撞所致。是本院審酌上開估價單所載維修項目與系爭
    車輛右前側車身大致相符，且系爭車輛係交由與兩造無利害
    關係之原廠估價並維修之，應有相當之公信力，上開估價單
    又係由原廠維修技師本於專業所為維修項目之評估，堪認上
    開估價單之修理項目有其修復之必要性，則原告此部分主張
    ，即堪採信，被告上開所辯，乃不足採。又系爭車輛於106
    年1月出廠，有原告提出之行車執照在卷可參（見本院卷第1
    5頁），雖不知實際出廠之日，惟依民法第124條第2項之規
    定，可推定其為該月15日，堪以該日期為出廠日期。系爭車
    輛於109年4月21日碰撞受損，距離出廠日為3年3月又6日，
    故本件折舊採計為3年4月。是以，原告就零件部分，所得請
    求被告賠償之範圍，扣除折舊後應以775元為限（計算式如
    附表）。至於鈑金及拆裝費用6,205元及烤漆費用10,441元
    ，因不屬於零件，自無折舊之適用，且該部分之支出，足認
    屬於修復系爭車輛之必要費用。準此，原告承保之系爭車輛
    因本件車禍事故所支出之修復費用應為17,421元（計算式：
    鈑金及拆裝6,205元＋烤漆10,441元＋扣除折舊後零件775元＝1
    7,421元），是原告請求被告給付17,421元範圍內為有理由
    ，應予准許，逾此範圍之請求，則屬無據，不予准許。
四、末按給付無確定期限者，債務人於債權人得請求給付時，經
    其催告而未為給付，自受催告時起，負遲延責任。其經債權
    人起訴而送達訴狀，或依督促程序送達支付命令，或為其他
    相類之行為者，與催告有同一之效力；遲延之債務，以支付
    金錢為標的者，債權人得請求依法定利率計算之遲延利息；
    應付利息之債務，其利率未經約定，亦無法律可據者，週年
    利率為5%，民法第229 條第2 項、第233 條第1 項前段、第
    203 條分別定有明文。本件係屬侵權行為損害賠償之債，自
    屬無確定期限者，又以支付金錢為標的，則依上揭法律規定
    ，原告就其得請求被告給付之金額部分，請求自起訴狀繕本
    送達之翌日起加計週年利率5%之利息，亦屬有據。而本件起
    訴狀繕本係於111年5月20日送達被告，有送達證書1紙存卷
    可憑（見本院卷第77頁），是原告請求遲延利息之起算日為
    111 年5月21日，堪以認定。
五、綜上所述，原告依侵權行為及保險代位之法律關係，請求被
    告給付17,421元，及自111年5月21日起至清償日止，按週年
    利率5%計算之遲延利息，為有理由，應予准許；逾此範圍之
    請求，為無理由，應予駁回。
六、本件係依民事訴訟法第436 條之8 第1 項適用小額訴訟程序
    所為之判決，依同法第436 條之20規定，應就被告敗訴部分
    ，依職權宣告假執行。
七、本件事證已臻明確，兩造其餘之攻擊防禦方法及所提證據，
    於判決結果不生影響，爰不一一論列。至被告於111年8月26
    日10時57分許遞送本院之書狀，係於本件言詞辯論終結後始
    行提出，依法本院不予審酌，併此敘明之。
八、訴訟費用負擔之依據：民事訴訟法第79條，本件原告雖一部
    勝訴，然其敗訴金額甚微，故仍由被告全部負擔。並依同法
    第436條之19第1 項規定，確定訴訟費用之負擔如主文第3 
    項所示。
中　　華　　民　　國　　111 　年　　9 　　月　　 2　　日
                  新竹簡易庭  法　官　黃致毅
以上正本證明與原本無異。
如不服本判決，須以違背法令為理由，於判決送達後20日內向本
庭提出上訴狀（應按他造當事人之人數附繕本）；如委任律師提
起上訴者，應一併繳納上訴審裁判費。
中　　華　　民　　國　　111 　年　　9 　　月　　 2　　日
                              書記官　蕭宛琴
　　　　　　　　　　　　　　　　
附表：
車牌號碼000-0000號自用小客車（即系爭車輛）更新零件費用折舊之計算   第一年折舊 3,520×0.369＝1,299  第二年折舊 （3,520－1,299）×0.369＝820  第三年折舊 （3,520－1,299－820）×0.369＝517  第四年折舊 （3,520－1,000－000－000）×0.369×4/12＝109  時價亦即折舊後之金額  3,520－1,000－000－000－000＝775 備註： 一、零件新臺幣3,520元。 二、上列計算小數點以下均四捨五入。   
附錄：
一、民事訴訟法第436 條之24第2 項：
    對於小額程序之第一審裁判上訴或抗告，非以其違背法令為
    理由，不得為之。
二、民事訴訟法第436 條之25：
    上訴狀內應記載上訴理由，表明下列各款事項：
    ㈠原判決所違背之法令及其具體內容。
    ㈡依訴訟資料可認為原判決有違背法令之具體事實。
三、民事訴訟法第436 條之32條第2 項：
    第438 條至第445 條、第448 條至第450 條、第454 條、第455 條、第459 條、第462 條、第463 條、第468條、第469條第1 款至第5 款、第471 條至第473 條及第475 條第1 項之規定，於小額事件之上訴程序準用之。